【裁判字號】    97,上訴,5471
【裁判日期】    971231
【裁判案由】    毒品危害防制條例等
【裁判全文】
臺灣高等法院刑事判決                97年度上訴字第5471號
上  訴  人
即  被  告  乙○○
                    （另案於臺灣桃園監獄執行中）
選任辯護人  扶助律師連兆宗
上  訴  人
即  被  告  甲○○
上列上訴人等因違反毒品危害防制條例等案件，不服臺灣桃園地
方法院97年度重訴字第25號，中華民國97年10月21日第一審判決
（起訴案號：臺灣桃園地方法院檢察署97年度偵字第2153號、併
辦案號：同署97年度偵字第11050號），提起上訴，本院判決如
下：
    主  文
上訴駁回。
    理  由
一、按刑事訴訟法第350條、第361條、第362條、第367條規定，
    不服地方法院之第一審判決而上訴者，須提出上訴書狀，並
    應敘述具體理由，為上訴必備之程式；其所提出之書狀未敘
    述上訴理由，或僅曾以言詞陳述上訴理由者，均應於上訴期
    間屆滿後20日內補提理由書於第一審法院。倘上訴人已提出
    上訴理由，但所提非屬具體理由者，應由第二審法院以上訴
    不合法律上之程式，判決駁回之。而所謂具體理由，必係依
    據卷內既有訴訟資料或提出新事證，指摘或表明第一審判決
    有何採證認事、用法或量刑等足以影響判決本旨之不當或違
    法，而構成應予撤銷之具體事由，始克當之；倘僅泛言原判
    決認定事實錯誤、違背法令、量刑失之過重或輕縱，而未依
    上揭意旨指出具體事由，或形式上雖已指出具體事由，然該
    事由縱使屬實，亦不足以認為原判決有何不當或違法者，皆
    難謂係具體理由，俾與第二審上訴制度旨在請求第二審法院
    撤銷、變更第一審不當或違法之判決，以實現個案救濟之立
    法目的相契合，並節制濫行上訴。是倘上訴人之上訴書狀雖
    敘述上訴理由，惟並未具體敘述第一審判決有何不當或違法
    情形，即與未敘述具體理由無異，所為上訴，即非適法。
二、經查：原判決認上訴人即被告乙○○、甲○○及共犯李榮斌
    （檢察官另案偵辦）、真實姓名年籍不詳之泰國籍成年男子
    、大陸地區成年女子「文玲」共同基於運輸及私運管制物品
    第一級毒品海洛因之犯意，約定由被告乙○○提供新台幣（
    下同）50萬元之代價，由被告甲○○負責自國外將毒品攜帶
    入境臺灣，謀議既定，被告甲○○即交付其人照片及身分證
    予被告乙○○，以供辦理護照及簽證之用。嗣於民國97年1
    月11日，被告乙○○及共犯李榮斌、被告甲○○分別搭乘不
    同班機前往泰國曼谷機場會合後，即由「文玲」分別帶往不
    同飯店住宿。當晚，「文玲」與泰國籍男子即交付被告乙○
    ○乙只紙袋（其內盛裝海洛因4包），被告乙○○再將該紙
    袋交予被告甲○○，被告甲○○即將上揭海洛因藏匿於隨機
    托運行李內，於97年1月12日搭機運輸入境返台，被告乙○
    ○與共犯李榮斌亦於同日搭乘其他班機返台，因認被告乙○
    ○、甲○○共同犯毒品危害防制條例第4條第1項之運輸第一
    級毒品罪及懲治走私條例第2條第1項之私運管制物品進口罪
    。被告2人所犯上揭2罪為想像競合犯，應從一重之運輸第一
    級毒品罪處斷，且審酌被告乙○○之前曾受有期徒刑執行完
    畢後，5年內故意再犯本件有期徒刑以上刑之罪，有累犯之
    加重事由，並認被告2人犯罪情狀均有可憫恕之情事，而適
    用刑法第59條減輕其刑，及審酌被告2人不事正途，當知海
    洛因流毒無窮，危害甚鉅，其等竟不惜以身試法共謀私運海
    洛因入境，輸入海洛因之次數雖僅1次，惟輸入之重量非少
    ，於闖關入境時即被截獲，尚未流入市面造成毒品擴散之危
    害，被告2人犯後態度、品行、智識程度、犯罪動機、目的
    、手段等一切情狀，分別量處被告乙○○有期徒刑17年、被
    告甲○○15年，並就扣案海洛因諭知沒收銷燬，及供運輸海
    洛因所用之物併宣告沒收等情，均已詳敘所憑證據、認定理
    由及量刑依據。從形式上觀察，原判決並無認定事實錯誤、
    量刑瑕疵或違背法令之情形可言。
二、本件上訴意旨分述如下：
  (一)被告乙○○上訴意旨略以：被告乙○○遭黑道人士強押至山
    區毆打成傷，並經黑道人士陸續以電話詢問可否找人協助運
    毒，被告乙○○慮及家人安危，協助黑道人士聯繫甲○○，
    並在黑道人士指示下購買機票，並陪同甲○○出國，被告乙
    ○○對實際運毒計劃內容並不知悉。被告乙○○於審判期日
    坦承犯行，且本件走私之毒品尚未流入市面即被查獲，未造
    成嚴重實重，請求從輕量刑云云。
  (二)被告甲○○上訴意旨略以：被告甲○○為警查獲後，內心自
    責，因而供出主謀，依法應可減輕其刑，請從輕量刑云云。
三、經查：
  (一)被告乙○○雖於原審辯稱：伊係遭年約50餘歲、姓名年籍不
    詳綽號「草兄」、「阿草」之男子，自95年10月初開始，最
    近1次是96年9月中旬開始，陸續以0000000000號行動電話聯
    繫脅迫伊尋找運送毒品之人云云。惟被告乙○○於警詢及97
    年4月14日偵訊初訊及檢察官聲請原審羈押庭時，均未言及
    其運輸毒品係遭他人威脅恐嚇所致（第8440號偵卷第5至6頁
    、26至28頁、原審第272號聲羈卷第10至12頁），直至97年5
    月2日檢察官複訊時方稱：伊在95年間因欠人家錢，被一個
    叫「阿郎」的泰國人恐嚇毆打，叫伊找人幫他做事，後來甲
    ○○來拜託伊，說他要拼去拿海洛因，伊說伊要問，如果有
    消息再跟他講，後來恐嚇的這些人又來找伊，伊就跟他們聯
    絡好帶甲○○去泰國云云（上揭偵卷第41至42頁）。被告乙
    ○○於偵訊稱係遭「阿郎」恐嚇，核與其於原審所稱係遭「
    草兄」恐嚇一節已有不符。且依被告乙○○上揭偵訊所稱，
    顯係被告甲○○自己主動來找被告乙○○談運輸毒品之事，
    請其代為安排，被告乙○○方應被告甲○○之請去聯絡「阿
    郎」，亦核與其於原審稱係被「草兄」脅迫尋找運送毒品之
    人等節扞格不一，故乙○○上揭辯解是否屬實，已有疑義。
  (二)被告乙○○雖於原審稱：伊因積欠卡債及地下錢莊，「阿草
    」是經營地下錢莊，伊開始跟他借30萬元，後來因利息變成
    90幾萬元，中間陸續還20幾萬元利息，尚欠90幾萬元云云（
    原審卷(一)第19至20頁）。惟被告乙○○始終未能提出其欠款
    及還款之紀錄以資證明。且觀諸被告乙○○持用0000000000
    行動電話之通聯紀錄，至97年1月13日之前均無其與「阿草
    」使用之0000000000號行動電話之通話紀錄（原審卷(一)第10
    0頁），核與其上揭所述不符。又依被告乙○○於原審所稱
    其前往泰國時，因恐遭黑道人士挾持，隨行之李榮斌可以協
    助聯絡家人（原審卷(二)第74至75頁），嗣卻稱於是日返台後
    ，獨自一人在約定之麥當勞速食店等甲○○云云（原審卷(二)
    第82至83頁）。則被告乙○○既慮及將遭挾持，方委請李榮
    斌同行，卻於「阿草」取得毒品前，任由李榮斌先行離去，
    不惟悖於常理，且前後所述矛盾不一，其上揭辯詞已殊難採
    信。
  (三)被告乙○○雖於原審辯稱：「阿草」稱伊攜帶毒品返台後，
    伊的利潤即是得以扣除該積欠90餘萬元款項中之50萬元云云
    ，旋又稱：甲○○於97年1月12日被逮捕後，伊直至4月14日
    經警拘提到案始知甲○○被捕乙事，期間伊聯絡不到「阿草
    」，伊就等「阿草」自己打給伊，「阿草」很少跟伊聯絡云
    云（原審卷(二)第82頁）。衡情，苟其辯稱受「阿草」脅迫運
    輸毒品以抵債務一情屬實，則被告甲○○攜帶毒品返台是否
    順遂，能否獲得報酬，乃攸關其得否抵銷債務之重要事項，
    何以竟於入境後，對於此事漠視不聞？且既係「阿草」託其
    運輸毒品，「阿草」當急於取得毒品或知悉毒品下落，而積
    極與被告乙○○探詢聯繫，豈會很少聯絡被告乙○○，被告
    乙○○亦聯絡不到「阿草」？故被告乙○○上揭辯解，均與
    常情有違，其辯解顯係畏罪卸責之詞，無足採信。
  (四)按毒品危害防制條例第17條規定，犯同條例第4條第1項至第
    4項、第5條第1項至第4項前段、第6條第1項至第4項、第7條
    第1項至第4項、第8條第1項至第4項、第10條或第11條第1項
    、第2項之罪，供出毒品來源，因而破獲者，得減輕其刑。
    其立法用意，旨在鼓勵被告供出其所製造、運輸、販賣或持
    有之毒品來源，俾追究出該毒品之前手，以澈底消除毒品氾
    濫。故所謂「供出毒品來源」係指具體供出上游之毒品來源
    ，以防止毒品之蔓延而言。如僅供出共犯，而未供出上游之
    毒品來源，即不得依前開法條減輕其刑（最高法院95年台上
    字第489號判決要旨可參）。被告甲○○於警詢時雖供出被
    告乙○○，惟被告乙○○係與其共同走私、運輸海洛因之共
    犯，並非其上游毒品來源，被告甲○○上訴主張應依毒品危
    害防制條例第17條減刑，顯有誤認。
  (五)被告2人上訴另以犯後坦承犯行、未造成實害為由，請求減
    輕其刑云云，惟上揭事由業經原判決已敘明審酌。被告乙○
    ○猶執持已為原判決指駁之陳詞再事爭辯，與被告甲○○均
    未指摘原判決關於認定事實、適用法律及量刑等項，有何具
    體違法或不當之情狀。揆諸上開說明，自非屬得上訴第二審
    之具體事由，因認被告2人上訴均不合上訴之法定要件，均
    應予駁回，並不經言詞辯論為之。
據上論斷，應依刑事訴訟法第367條前段、第372條，判決如主文
中    華    民    國    97    年    12    月    31    日
                  刑事第二庭審判長法  官  洪光燦
                                  法  官  李麗玲
                                  法  官  林恆吉
以上正本證明與原本無異。
如不服本判決，應於收受送達後十日內向本院提出上訴書狀，其
未敘述上訴之理由者並得於提起上訴後十日內向本院補提理由書
（均須按他造當事人之人數附繕本）。「切勿逕送上級法院」。
                                  書記官  陳盈璇
中    華    民    國    97    年    12    月    31    日


司法院資訊處製作；財團法人民間司法改革基金會備份。
